臺灣高等法院臺中分院民事判決　九十三年度上易字第三五○號
　　　上　訴　人
　　　(原審原告)　丙○○
　　　(原審原告)　甲○○
　　　　　　　　　乙○○
右當事人間因本院中華民國九十三年度上易字第五一三號損害賠償案件，上訴人對於
中華民國九十三年三月二十三日台灣彰化地方法院九十二年度附民字第一五一號刑事
附帶民事訴訟判決各自提起上訴，經本院刑事庭移送前來，玆於九十三年十月十二日
言詞辯論終結，判決如左：
兩造之上訴均駁回。
第二審訴訟費用由兩造各自負擔。
甲、丙○○方面：
一、聲明：
（一）上訴聲明：求為判決：
　１、原判決不利於丙○○部分廢棄。
　２、右廢棄部分，甲○○、乙○○二人應再連帶給付丙○○新台幣（下同）五十九
　　　萬五千元及自起訴狀繕本送達之日起至清償日止按年息百分之五計算之利息。
（二）答辯聲明：請求駁回對造之上訴。
二、陳述：
（一）甲○○、乙○○二人經常毆打丙○○已有二十多次，有暴力傾向。
（二）甲○○經常邀丙○○之夫楊清茂外出喝酒、賭博及到聲色場所尋歡作樂，且經
　　　常教唆楊清茂毆打丙○○，致楊清茂因傷害案經台中地方法院於民國（下同）
　　　九十一年八月二十九日判處拘役二十日、三十日應執行四十日確定而入監服刑
　　　。
（三）甲○○、乙○○母女確有聯手毆打上訴人。
（四）丙○○被毆就醫，支出四筆醫療費用七百九十元、五十元、二百元、二百元共
　　　一千二百四十元，亦應由甲○○、乙○○母女賠償。
（五）甲○○、乙○○母女均有職業，有固定收入，且有不動產和各家銀行存款，應
　　　賠償丙○○身體受傷之慰藉金六十萬元方屬公允。
（六）上訴理由狀有提到醫醫藥費壹仟二百四十元部分，此部分並沒有要追加的意思
　　　，丙○○只請求就第一審之訴請求賠償非財產上損害敗訴部分聲明上訴。
（七）丙○○之學歷為高中畢業，名下沒有房屋或土地，在仲介公司上班是擔任行政
　　　工作。對造乙○○識字，名下也有房屋，在我堂哥家永志工業社當作業員，月
　　　薪約三萬元。
三、證據：補提：財團法人彰化基督教醫院診斷證明書收費單二件、財團法人彰化基
　　督教醫院診斷書、陳鴻基醫院診斷證明書、財政部台灣省中區國稅局０９１年度
　　綜合所得稅各類所得資料清單三件、陳藝欣投資股票清單、甲○○車子證明、大
　　村鄉○○段大崙小段八八、八八之三地號土地登記謄本、地籍圖謄本以上均影本
　　各一件為證。
乙、甲○○、乙○○方面：
一、聲明：
（一）上訴聲明：求為判決：
　１、原判決關於甲○○、乙○○敗訴部分廢棄。
　２、右開廢棄部分，丙○○在第一審之訴及假執行之聲請均駁回。
（二）答辯聲明：對造之上訴駁回。
二、陳述：
（一）甲○○、乙○○均未毆打丙○○。
（二）甲○○另陳稱伊目前無工作，學歷為國小畢業，名下沒有房屋或土地。
（三）乙○○另陳稱伊不識字，沒有工作，並未在永志工業社上班，名下有土地，沒
　　　有房屋。
三、證據：引用原審立證方法。
丙、本院依職權調閱台灣台中地方法院九十二年偵字第二三七九九號、原審九十二年
　　易字第一三四０號、本院九十三年上易字第五一三號甲○○等傷害案件刑事卷宗
　　。
　　　理　　　由
一、本件丙○○起訴主張：甲○○、乙○○二人於九十二年九月六日下午四時，於彰
　　化縣大村鄉大崙村十四鄰大崙二巷二十之四號，與伊發生口角，竟共同動手毆打
　　伊，致伊受有右臉挫傷、腫痛、左上肢挫傷併瘀傷（四×四公分）、右前臂挫傷
　　併瘀傷（三×０‧三公分）及右上臂挫傷併瘀傷（六×０‧三公分）、右無名指
　　裂傷（０‧五公分）等傷害，伊遭毆傷，精神上感受痛苦，依民法第一百八十四
　　條第一項、第一百八十五條第一項及第一百九十五條第一項規定，請求甲○○、
　　乙○○二人連帶賠償精神慰撫金六十萬元及自起訴狀繕本送達翌日起至清償日止
　　按年息百分之五計算之利息（原審判命甲○○、乙○○二人連帶給付丙○○五千
　　元及遲延利息，駁回丙○○其餘之請求，兩造各就所受敗訴判決部分聲明上訴；
　　丙○○於原審另請求陳藝欣連帶給付六十萬元及遲延利息部分，經本院刑事庭另
　　以判決駁回）。
二、甲○○、乙○○則以：彼等均未毆打丙○○，不必對丙○○負損害賠償責任等語
　　，資為抗辯。
三、乙○○、甲○○二人於本院九十三年上易字第五一三號甲○○傷害案件審理中均
　　自承曾於上揭時地與丙○○發生言語衝突；又乙○○、甲○○二人確有於前述時
　　地毆傷丙○○之情，亦經證人即丙○○之子女楊錦容、楊資盈、楊致衍於右揭刑
　　事案件偵訊、本院刑事庭審理時證述明確 (楊錦容、楊致衍)，並有財團法人彰
　　化基督教醫院九十二年九月七日及九十三年三月九日之診斷書各一紙在卷可稽（
　　見警卷第十頁及原審刑事案卷第七十三頁），另卷附案發當晚婚宴光碟片，經原
　　審刑事法院審理時當庭勘驗結果，於第四十九分鐘時，畫面出現丙○○白色薄紗
　　外套繩子一端斷裂等情，有原審審理筆錄可參，又丙○○及證人楊錦容、楊致衍
　　等分別指訴、證述稱乙○○、甲○○有動手毆打丙○○，參以乙○○於警訊供稱
　　：我當天是要推她出去等語，於原審刑事庭供稱：丙○○打我一巴掌後，我們有
　　拉扯，甲○○有幫忙將我跟丙○○拉開等語。甲○○於警訊供稱：她（指丙○○
　　，以下同）與我母親（指乙○○，以下同）發生拉扯，我上前去將她們隔開等語
　　；於原審供陳：丙○○與我母親在門邊拉扯，我過去保護我母親乙○○等語。益
　　見乙○○、甲○○間確有拉扯之肢體接觸。再者，甲○○前述刑事案件雖辯稱：
　　當日丙○○的三個小孩在外面玩，紗門上有裝塑膠布防止冷氣外洩，由外面根本
　　看不到裡面的情形，並提出照片供參酌，惟為丙○○及證人楊錦容、楊致衍等所
　　否認，證人即處理警員張文義、游振勝於本院刑事庭證稱：乙○○住處之紗門是
　　否如同卷附照片所示伊等不清楚等語，況該紗門上既有破洞，縱認證人楊錦容、
　　楊致衍等未在屋內，亦可見聞屋內所發生之情事。另證人楊錦容、楊致衍等雖係
　　丙○○之子女，惟其等亦分係乙○○之孫子女及甲○○之外甥子女，證人楊錦容
　　、楊致衍等當無曲意而為不利乙○○、甲○○證詞之理，依卷存證據資料亦無任
　　何積極證據足以證明證人等上開證述屬虛偽，甲○○上開所辯並不足採。再查：
　　原審刑事法院勘驗當晚婚宴光碟片，丙○○當晚身穿背心洋裝，外著白色薄紗外
　　套，無明顯外傷等情，另證人即乙○○遠親楊永順、乙○○之子楊清錶於原審刑
　　事法院審理時亦證稱：當日沒有看到丙○○有受傷等語（見原審刑事法院九十三
　　年二月二十六日審判筆錄），證人即當日前往處理之警員游振勝於本刑事法院證
　　稱：本件是由張文義處理的，是告訴人（指丙○○，以下同）打電話報案的，．
　　．．．．，我們還沒有到達現場的時候就碰到告訴人，告訴人在外面的商店，她
　　告訴我們她在打電話，．．．．我從外觀上看不出來她有受傷，她把她的雙手伸
　　出來給張文義看，表示她的手指頭有點小破皮，我站在旁邊沒有注意看，她的穿
　　著整齊，沒有衣衫不整或有被扯破之情形，看不出有打架之情形，她有沒有說頭
　　部或手臂有受傷，我不清楚，她都是跟張文義和管區劉智忠講的等語。證人張文
　　義於本院刑事庭證稱：我接獲報案到現場去的，我另外有壹個案件處理中，我大
　　概是在下午五點左右到的，事隔很久，我們了解案情之後，告訴人有要求我們照
　　她手上的傷痕，當時我要照相的時候感覺照相機有問題，有告訴她，以診斷書為
　　準，我有照相，沒有照起來，有明顯的只有手上有破皮，我可以確認，其他沒有
　　明顯的外傷等語，然據證人張文義上開證述告訴人手部（指）確有受傷，證人游
　　振勝亦證述：告訴人有說與她婆婆發生糾紛，她有被打等語，證人張文義亦證述
　　：告訴人有說他臉部以及背部有受傷等語，告訴人丙○○且堅稱：當天雖左、右
　　手臂均有瘀傷且臉部有腫痛，但因其腳未受傷，且其想去喜宴現場找其丈夫，才
　　會去喝喜酒等語。按丙○○當日所受之傷主要係挫傷，分佈在臉部及左右上肢如
　　前述，而丙○○當日確有化妝一節，亦據證人楊永順於原審法院審理時證稱屬實
　　，且其當日係身著白紗長袖外套，亦經原審法院勘驗光碟片如上述，衡情丙○○
　　當日臉部及上肢之傷，可能因化妝、衣服遮蓋，以致一般人未能清楚查覺，又因
　　告訴人丙○○所受之傷並非嚴重，尚不至於影響一般作息，是以丙○○所稱欲尋
　　找丈夫參加喜宴等語，亦非無據，尚難以丙○○當日仍參加喜宴，及證人楊永順
　　、楊清錶、張文義、游振勝上開證述其外觀上無明顯傷痕，遽認丙○○所提之驗
　　傷診斷書不實，而為有利被上訴人等之認定。又乙○○、甲○○二人上述行為所
　　涉傷害罪，亦經原審及本院刑事庭分別以九十二年度易字第一三四０號、九十三
　　年上易字第五一三號判處罪刑確定之情，亦經本院依職權調閱台灣台中地方法院
　　九十二年偵字第二三七九九號、原審九十二年易字第一三四０號、本院九十三年
　　上易字第五一三號甲○○等傷害案件刑事卷宗查明屬實。民法第一百八十四條第
　　一項規定：「因故意或過失不法侵害他人權利者，負損害賠償責任」；第一百八
　　十五條第一項規定：「數人共同不法侵害他人之權利者，連帶負損害賠償責任」
　　。乙○○、甲○○二人以前開傷害行為共同不法侵害丙○○之身體，丙○○主張
　　乙○○、甲○○二人應負侵權行為損害賠償責任，自屬有據。
四、按不法侵害他人之身體、健康者，被害人雖非財產上之損害，亦得請求賠償相當
　　之金額，民法第一百九十五條第一項前段定有明文。乙○○、甲○○二人共同毆
　　打丙○○，使丙○○受有前開傷情，丙○○精神上感受痛苦，自得請求賠償非財
　　產上之損害（即慰藉金），查丙○○之學歷為高中畢業，名下沒有房屋或土地，
　　在仲介公司擔任行政工作，月薪約八萬餘元，甲○○目前無工作，學歷為國小畢
　　業，名下沒有房屋或土地，有福特一九九八年份一四九八ｃｃ小客車一輛。乙○
　　○未受正式教育，係二十年八月九日生，現年七十三歲，無業，名下有坐落彰化
　　縣大村鄉○○段大崙小段八八之０００三地號土地（地目田，使用分區為特定農
　　業區農牧用地）應有部分七一七０分之一一八六，同段八八地號（地目田，使用
　　分區為特定農業區農牧用地）應有部分七一七０分之一一八六兩筆等情，已分據
　　兩造陳明，並有乙○○所提土地登記謄本附卷可稽（見本院九十三年附民上字第
　　一二０號卷第二十、二十三、二十四頁），丙○○指稱乙○○曾在永志工業社當
　　作業員，月薪約三萬元云云，為乙○○所否認，丙○○又未舉證，自難採憑。爰
　　審酌兩造之身分、地位、經濟能力、教育程度、丙○○所受傷情及痛苦程度暨被
　　害人丙○○係乙○○之媳婦、係甲○○之兄嫂等情節，認為丙○○請求乙○○、
　　甲○○二人連帶賠償之非財產上損害，以五千元為適當，原審判命乙○○、甲○
　　○二人連帶賠償丙○○五千元及法定遲延利息，並依丙○○之請求，酌定相當擔
　　保金額為假執行之宣告，核無不合，乙○○、甲○○二人就此部分聲明上訴，求
　　予廢棄，非有理由，應予駁回。至丙○○超過五千元部分之請求，核屬過高，原
　　審就此部分為丙○○敗訴之判決，並駁回此部分假執行之聲請，亦無不合，丙○
　　○就此部分聲明上訴，指摘原判決失當，求予廢棄，亦無理由，應予駁回。
五、丙○○所提上訴狀陳稱伊被毆就醫，支出四筆醫療費用七百九十元、五十元、二
　　百元、二百元共一千二百四十元應由甲○○、乙○○二人賠償方為公允云云。本
　　院受命法官於準備程序期日行使闡明權後，丙○○陳稱伊就上述醫藥費部分並無
　　追加之意思，本院就此部分自無庸予以審判，併予敘明。
六、據上論結，本件兩造之上訴均無理由，依民事訴訟法第四百四十九條第一項、第
　　七十八條，判決如主文。
中　　　華　　　民　　　國　　九十三　　年　　　十　　　月　　二十六　　日
~B1民事第五庭審判長法　官　陳滿賢
~B2　　　　　　　　法　官　古金男
~B3　　　　　　　　法　官　邱森樟
右為正本係照原本作成。
兩造均不得上訴。
~B 　 　　　　　　書記官　粘銘環
中　　　華　　　民　　　國　　九十三　　年　　　十　　　月　　二十八　　日
                                                                        Ｂ
